【裁判字號】    98,訴,2529
【裁判日期】    990316
【裁判案由】    侵權行為損害賠償
【裁判全文】
臺灣板橋地方法院民事判決              98年度訴字第2529號
原      告  楊錫榮
訴訟代理人  陳韋霖律師
被      告  戴仲頤
兼  上被告
法定代理人  馮筱如
共      同
訴訟代理人  張冠雄
上列當事人間請求侵權行為損害賠償事件，原告提起附帶民事訴
訟（本院98年度交簡附民字第189 號），經本院刑事庭裁定移送
前來，本院於民國99年3 月2 日言詞辯論終結，判決如下：
    主  文
被告給付原告新臺幣陸拾壹萬陸仟零肆拾柒元，及其中新臺幣陸
拾萬貳仟伍佰肆拾柒元自民國九十九年三月三日起至清償日止，
按年息百分之五計算之利息。
原告其餘之訴駁回。
訴訟費用由被告連帶負擔三分之一，餘由原告負擔。
本判決第一項於原告以新臺幣貳拾壹萬元供擔保證後，得假執行
；但被告如以新臺幣陸拾壹萬陸仟零肆拾柒元為原告預供擔保，
得免為假執行。
原告其餘假執行之聲請駁回。
    事實及理由
一、按訴狀送達後，原告不得將原訴變更或追加他訴，但請求之
    基礎事實同一，或擴張或減縮應受判決事項之聲明者，不在
    此限，民事訴訟法第255 條第1 項第2 、3 款定有明文。查
    本件原告起訴原僅以其戴仲頤為被告，訴之聲明為：被告應
    給付原告新臺幣（下同）578,000 元及自起訴狀繕本送達被
    告翌日起至清償日止，按年息百分之5 計算之利息；嗣於98
    年8 月28日具狀追加被告戴仲頤之母馮筱如為被告，並變更
    聲明為：被告應連帶給付原告578,000 元及及自起訴狀繕本
    送達被告翌日起至清償日止，按年息百分之5 計算之利息；
    復於98年12月22日本院言詞辯論期日追加聲明為：被告應連
    帶給付原告699,127 元及自98年12月20日民事準備書狀送達
    被告翌日起至清償日止，按年息百分之5 計算之利息；再於
    99年3 月2 日本院言詞辯論期日追加聲明為：被告應連帶給
    付原告816,247 元及自99年2 月22日民事準備書(二)狀送達被
    告翌日起至清償日止，按年息百分之5 計算之利息。核其所
    為訴之追加、變更，請求之基礎事實同一，且屬擴張應受判
    決事項之聲明，與上開規定相合，應予准許。
二、原告主張：
  (一)被告戴仲頤於民國98年3 月13日6 時11分許，騎乘車牌號碼
    LQ7-622 號重型機車，竟過失傷害原告，致原告受有脊椎、
    背部挫傷、左膝挫傷、疑第一腰椎壓迫性骨折之傷等傷害，
    原告得依侵權行為之規定，請求被告戴仲頤負損害賠償責任
    。又被告戴仲頤係79年11月6 日生，於行為時僅18歲，其法
    定代理人即被告馮筱如應負連帶賠償責任。茲將原告請求之
    項目及金額分述如下：
    1.自行車毀損之損害：
      原告因本件事故致所有之自行車毀損，受有2,800 元之損
      害。
    2.醫療費用：
      原告因本件事故前後支出醫療費4,247 元，自得請求被告
      賠償。
    3.勞動能力減損：
      原告每月薪資39,000元，自98年3 月13日發生本件事故
        起至98年10月17日，共計7 月無法工作，受有無法工作
        損失273,000 元。
      原告於98年10月16日至行政院衛生署台北醫院（下稱台
        北醫院）複診，醫囑原告不宜工作3 個月，故被告應再
        賠償原告117,000 元之無法工作損失。
      原告於99年1 月21日再至台北醫院複診，醫囑原告不宜
        工作3 個月，故被告應再賠償原告117,000 元之無法工
        作損失。
      以上合計：507,000元
    4.非財產上之損害賠償：
      原告因被告戴仲頤之侵權行為受有前揭傷害，所受痛苦不
      可言喻，為此，原告請求賠償非財產上之損害300,000 元
      。
  (二)併為聲明：
    被告應連帶給付原告816,247 元及自準備書(二)狀送達被告翌
    日起至清償日止，按年息百分之5 計算之利息；並願供擔保
    請准宣告為假執行。
三、被告則以：對原告請求自行車毀損之損害及醫療費用並不爭
    執，惟有關勞動能力減損部分，應向郵政總局郵政醫院及台
    北醫院調查原告傷勢，以釐清原告所受上開傷害是否均與系
    爭傷害行為均有相當因果關係及不能工作時間為何？另原告
    非具有固定職業，其主張每月薪資39,000元，顯不合理。又
    被告戴仲頤為學生，本身無經濟能力，現由母親即被告馮筱
    如扶養，經濟狀況不佳，且被告戴仲頤亦罹鼻咽癌，是原告
    請求慰撫金300,000 元亦屬過高等語，資為抗辯。併為答辯
    聲明：原告之訴及其假執行之聲請駁回；如受不利之判決，
    願供擔保請准宣告免為假執行。
四、經查，被告戴仲頤於98年3 月13日6 時11分許，騎乘車牌號
    碼LQ7-622 號重型機車，沿臺北縣新莊市○○路往九號越堤
    道方向行駛，行經化成路與九號越堤道交岔口欲右轉時，原
    應依道路標線所劃分之車道行駛，並注意車前狀況隨時採取
    必要之應變措施，而依當時情形，又無不能注意之情事，竟
    貿然右轉九號越堤道並駛入對向車道，適有原告騎乘腳踏車
    沿九號越堤道往工業區方向行駛，行至前揭路口處停等號誌
    ，被告戴仲頤閃避不及仍以上揭車輛撞及原告，致原告受有
    脊椎、背部挫傷、左膝挫傷、疑第一腰椎壓迫性骨折之傷害
    之事實，經本院98年度交簡字第4155號審理結果，認被告係
    觸犯刑法第284 條第1 項前段之過失傷害罪，判處拘役55日
    ，如易科罰金，以1,000 元折算1 日確定，此有上開刑事簡
    易判決及刑事案件全卷影本可稽，且被告戴仲頤對其騎乘機
    車因過失撞傷原告，亦未加否認，自堪認本件原告之主張為
    真實。
五、按因故意或過失，不法侵害他人之權利者，負損害賠償責任
    ；無行為能力人或限制行為能力人，不法侵害他人之權利者
    ，以行為時有識別能力為限，與其法定代理人連帶負損害賠
    償責任。行為時無識別能力者，由其法定代理人負損害賠償
    責任；不法侵害他人之身體或健康者，對於被害人因此喪失
    或減少勞動能力或增加生活上之需要時，應負損害賠償責任
    ；不法侵害他人之身體、健康、名譽、自由、信用、隱私、
    貞操，或不法侵害其他人格法益而情節重大者，被害人雖非
    財產上之損害，亦得請求賠償相當之金額，民法第184 條第
    1 項前段、第187 條第1 項、第193 條第1 項、第195 條第
    1 項分別定有明文。查被告戴仲頤係79年11月6日 生，於本
    件侵權行為時尚未滿20歲，為限制行為能力人，自應由其與
    法定代理人即被告馮筱如連帶負本件損害賠償責任。茲就原
    告請求之金額分述如下：
  (一)自行車毀損之損害及醫療費用部分：
    原告主張其因本件事故致所有之自行車毀損，受有2,800 元
    之損害及支出醫療費用4,247 元，業據提出自行車估價單及
    醫療費用收據為證，並為被告所不爭執，自應准許。
  (二)勞動能力減損部分：
    原告主張其本件車禍發生時每月薪資39,000元一節，已據其
    提出尚陽景觀有限公司出具之證明書（原證5 ）為證（見本
    院卷第51頁），並經證人陳進益到庭證稱：「原告是我尚陽
    景觀有限公司的同事。原告是在98年的3 月份去公司應徵工
    作，是我本人錄用他的，我在公司是總經理的特助。錄用原
    告作園藝工的工作，例如種種花，種種樹之類的工作。原告
    那時候是算日薪的，有工作才有薪水，原告一個月大約可以
    出工，如果以我個人為例，一個月都在工作，一般正常的情
    況是出工26天。原告在我們這邊做了沒有很久，到職沒有幾
    天，就出車禍了。原證5 之證明書是我們公司出具的，原告
    1 日薪水1,500 元」等語明確。又原告主張自98年3 月13日
    發生本件事故時起至98年10月17日，共計7 月無法工作，受
    有無法工作損失273,000 元，98年10月16日原告至台北醫院
    複診，醫囑原告不宜工作3 個月（即自98年10月18日至99年
    1 月17日），被告應再賠償原告117,000 元之無法工作損失
    ，99年1 月21日原告再至台北醫院複診，醫囑原告不宜工作
    3 個月（即自99年1 月18日至99年4 月17日），被告應再賠
    償原告117,000 元之無法工作損失，以上1 年1 月，合計50
    7,000 元之事實，亦有其提出之台北醫院98年7 月20日診斷
    證明書、98年10月16日診斷證明書、99年1 月21日診斷證明
    書等件影本在卷可稽，且本院向台北醫院查詢原告需休養多
    久始能從事景觀園藝工作結果，該院函復：98年3 月13日原
    告由救護車來本院急診，需休養才能從事原工作，時間由3
    個月至1 年皆有可能等語，復有台北醫院99年1 月20日北醫
    歷字第0980015494號函在卷可憑。依此專業意見，本院認原
    告應休養1 年即至99年3 月12日止始能再從事原景觀園藝工
    作，則原告請求自98年3 月13日至98年10月17日，共7 月27
    3,000 元之工作損失，及98年10月18日至99年2 月17日，共
    4 月156,000 元之工作損失，暨99年2 月18日至99年3 月12
    日，工作日共20日30,000元之工作損失，合計459,000 元（
    計算式：273,000 ＋156,000 ＋30,000＝459,000 ），應予
    准許，超過此部分則無從准許。
  (三)非財產上之損害賠償部分：
    按慰撫金即非財產上之損害賠償，其核給之標準固與財產上
    損害之計算不同，然非不可斟酌雙方身分、資力與加害程度
    ，及其他各種情形核定相當之數額，最高法院著有51年台上
    字第223 號判例亦可資參照。查原告係高中畢業，本件受傷
    前在尚陽景觀有限公司工作，未婚，名下無不動產及其他資
    產，被告戴仲頤現為國立虎尾科技大學一年級學生，現正接
    受鼻咽癌治療，名下無不動產，被告馮筱如高中畢業，目前
    打零工維生，離婚多年，名下無不動產及其他資產等情，經
    渠等分別供明在卷，另依本院依職權查詢之稅務電子閘門財
    產所得調查明細表所載，被告憑筱如於97年度所得之給付總
    額共349,823 元，平均每月約有29,152元（見本院卷第4 頁
    ）。本院審酌兩造之身分、地位、教育、經濟狀況，及原告
    因被告戴仲頤駕車肇事，致受有受有脊椎、背部挫傷、左膝
    挫傷、疑第一腰椎壓迫性骨折等傷害，在精神上息必受有相
    當之痛苦等一切情狀，認原告請求賠償非財產上之損害即慰
    撫金30萬元，猶屬過高，應以15萬元為適當。
六、綜上所述，原告得請求之金額為616,047 元（計算式：2,80
    0 ＋4,247 ＋459,000 ＋150,000 ＝616,047 ）。又本件於
    99年3 月2 日言詞辯論終結，有關原告請求自99年3 月3 日
    至99年3 月12日止，工作日共9 日之工作損失13,500元部分
    ，於言詞辯論終結時其清償期尚未屆至，尚不得請求遲延利
    息，故原告得請求利息之金額應僅為602,547 元（即：616,
    047 －13,500＝602,547 ）。從而，原告依侵權行為之法律
    關係，請求被告連帶給付616,047 元，及其中602,547 元自
    99年2 月22日民事準備書(二)狀送達被告翌日即99年3 月3 日
    起至清償日止，按年息百分之5 計算之利息，為有理由；逾
    上開範圍之請求，為無理由，應予駁回。
七、兩造陳明願供擔保，聲請宣告假執行或免為假執行，經核原
    告勝訴部分，合於法律規定，爰分別酌定相當之擔保金額併
    宣告之；至原告敗訴部分，其假執行之聲請已失所依據，應
    併予駁回。
八、結論：原告之訴為一部有理由、一部無理由，依民事訴訟法
    第79條、第85條第2 項、第390 條第2 項、第392 條第2 項
    ，判決如主文。
中    華    民    國    99    年    3     月    16    日
                  民事第一庭    法  官  高文淵
上列正本係照原本作成
如對本判決上訴，須於判決送達後20日內向本院提出上訴狀
中    華    民    國    99    年    3     月    16    日
                                書記官  黃瀅螢

司法院資訊處製作；財團法人民間司法改革基金會備份。
